【裁判字號】    89,訴,1022
【裁判日期】    890828
【裁判案由】    偽造文書
【裁判全文】
臺灣臺北地方法院刑事判決                        八十九年度訴字第一二二號
    公  訴  人  臺灣臺北地方法院檢察署檢察官
    被      告  乙○○
右列被告因偽造文書等案件，經檢察官提起公訴（八十九年度偵字第一一四八六號）
，本院判決如左：
    主  文
乙○○行使偽造私文書，足以生損害於公眾及他人，處有期徒刑貳月。
內政部警政署國道公路警察局公警局交字第Ｚ00000000號舉發違反道路交通
管理事件通知單移送聯上「收受通知聯者簽章」欄偽造之「甲○○」署押枚沒收。
    事  實
一、乙○○前於民國八十年八月間，因軍法逃亡案件，經海軍總部於八十年十月十六
    日發布通緝，又於八十三年間因竊盜案件，經台灣板橋地方法院檢察署於八十三
    年七月一日發布通緝，仍不知悔改，於八十九年五月十八日下午九時十五分，在
    國道一號公路北上員林收費站附近二一八公里處，因違規無照駕駛車號ＶＦ—二
    七四一號自用小客車為警攔車告發，為免通緝身份遭人識破，將受刑事裁判處分
    ，竟陳稱並未隨身攜帶身分證件，而謊報兄長「甲○○」之身分資料供執勤警員
    製作違規舉發單，並於內政部警政署國道公路警察局公警局交字第Ｚ00000
    000號舉發違反道路交通管理事件通知單移送聯上「收受通知聯者簽章」欄偽
    造之「甲○○」署押一枚偽造該收受通知單，並行使持以交回值勤員警，表示業
    已收受該告發通知單，足以生損害於甲○○之名譽並使之受違規處罰之危險，又
    足妨害於道路交通之管理。嗣經警察覺乙○○神情慌張，帶回警局比對指紋口卡
    查有不符，始知上情。
二、案經內政部警政署國道公路警察局報請台灣彰化地方法檢察署檢察官簽呈台灣高
    等法院檢察署令轉台灣台北地方法院檢察署檢察官偵查起訴。
    理  由
一、訊據被告乙○○，就於右揭時地謊報兄長「甲○○」年籍，於前開通知單上偽簽
    「甲○○」簽名表示收受告發通知，行使持以交還員警一節，於警訊、偵查及本
    院審理時均坦承不諱；復將內政部警政署國道公路警察局於八十九年五月十八日
    查獲交通違規當時拍攝之照片（見警卷）與本件被告乙○○仔細觀察比對，可知
    當日至內政部警政署國道公路警察局製作系爭交通管理事件通知單者確係被告乙
    ○○無訛；再經本院命被告乙○○(1)當庭連續不間斷書寫「甲○○」十次，而持
    與(2)內政部警政署國道公路警察局公警局交字第Ｚ00000000號舉發違反
    道路交通管理事件通知單移送聯上「收受通知聯者簽章」欄偽造之「甲○○」署
    押、(3)被告兄長甲○○於台灣板橋地方法院檢察署八十三年度偵字第九七九七號
    偵查卷第五頁背面、第七頁背面、第九頁背面、第三十一頁背面受訊問人欄親簽
    之署名以肉眼相核對三者筆鋒走勢，結果：(1)、(2)類文件中「甲○○」等字「林
    」字之「木」連筆方式、「祺」字之「其」筆勢走向、並其他筆劃之轉、連、捺
    、撇筆方式完全如出一轍，而與(3)類文間中之「甲○○」簽名顯有差異等情，可
    認(1)、(2)文件所示之「甲○○」署名顯係出自同一人即被告之手，而非(3)類文件
    中被告兄長甲○○所為，此有前揭文件在卷可參。此外，並有查補逃犯作業個別
    查詢報表、內政部警政署國道公路警察局公警局交字第Ｚ00000000號舉
    發違反道路交通管理事件通知單（一份四聯）附卷足稽，均足堪為補強證據，證
    明被告乙○○任意性自白之真實性，而認被告乙○○之自白可採。是本件事證明
    確，被告乙○○犯行洵堪認定，應予依法論科。
二、被告乙○○冒充為甲○○，謊報甲○○之年籍資料供執勤警員製作違規舉發單，
    並於舉發違反道路交通管理事件通知單移送聯上「收受通知聯者簽章」欄偽造「
    甲○○」之署押，因在該「收受通知聯者簽章」欄偽造「甲○○」之署押，具有
    收據之私文書性質，復將該單交回執勤之警員，顯然於該私文書之內容有所主張
    而行使，足以生損害於道路交通之管理及林文琪，核其所為，係犯刑法第二百十
    六條、第二百十條之行使偽造私文書罪。又偽造署押乃係偽造私文書之階段行為
    ，而偽造私文書之低度行為應為行使偽造私文書之高度行為所吸收，均不另論罪
    ，應依行使偽造私文書罪論處。爰審酌被告犯後坦承犯行，知所悔悟，態度良好
    ，且衡量被告其餘犯罪之動機、目的、手段、犯罪所生之危害等一切情狀，量處
    如主文所示之刑，以示懲儆。次查內政部警政署國道公路警察局公警局交字第Ｚ
    00000000號舉發違反道路交通管理事件通知單移送聯上「收受通知聯者
    簽章」欄上及其他於同份通知單迴覆聯、存根聯上被告簽名時複寫留存之偽造「
    甲○○」署押，不問屬於犯人與否，應依刑法第二百十九條規定併予宣告沒收。
四、另臺灣板橋地方法院檢察署八十九年度偵緝字第八二一號移送併辦意旨另以被告
    於八十年、八十二年間又以拾獲之「洪濟男」國民身分證上資料，於支票上、交
    通違規單上冒簽「洪濟男」之簽名，涉犯偽造私文書、有價證券、詐欺部分之犯
    行，與本件有罪部分具概括之犯意，而有連續犯、牽連犯關係等語。然前開併辦
    部分之犯行係被告於八十、八十二年間所為，與本件之八十九年間行為業已相隔
    九年、七年之久，時間上已難認為緊接；又被告於八十、八十二年間冒用者均係
    「洪濟男」之名，業非本件之被告兄長「甲○○」，其冒用之姓名不同；再被告
    於八十年間係於「支票」上偽造簽名，持以行使詐欺，核與本件單純之交通違規
    差異甚大，手段不同；復被告於本院審理時亦供稱於八十年間偽簽「洪濟男」署
    名時，未曾想過將偽簽「甲○○」之名等語（見本院八十九年八月十五日筆錄）
    ，更難認有何概括之犯意；綜上，本件有罪部分與前開併辦部分之事實，既無概
    括之犯意，自不生連續犯之裁判上一罪關係，則本案已起訴部份之效力並不及於
    未起訴之移送併辦部份，本院尚不得對該移送部份予以審究，自應退回原移送併
    辦單位，再行處理，附此敘明。
據上論結，應依刑事訴訟法第二百九十九條第一項前段，刑法第二百十六條、第二百
十條、第二百十九條，罰金罰鍰提高標準條例第一條前段判決如主文。
本案經檢察官陳錫柱到庭執行職務
中    華    民    國      八十九      年      八      月      廿八      日
                                      臺灣臺北地方法院刑事第三庭
                                          法  官  郭  惠  玲
右正本證明與原本無異。
如不服本判決，應於判決送達後十日內，向本院提出上訴狀。
                                          書記官  林  淑  貞
中    華    民    國      八十九      年      八      月    三十一      日
附錄本案論罪科刑法條全文：
刑法第二百十條  偽造私文書罪
偽造、變造私文書，足以生損害於公眾或他人者，處五年以下有期徒刑。
刑法第二百十六條  行使偽造文書罪
行使第二百十條至第二百十五條之文書者，依偽造、變造文書或登載不實事項或使登
載不實事項之規定處斷。


司法院資訊處製作；財團法人民間司法改革基金會備份。
